【裁判字號】    97,消債更,503
【裁判日期】    970924
【裁判案由】    更生事件
【裁判全文】
臺灣臺北地方法院民事裁定           97年度消債更字第503號
聲  請  人
即債務人    甲○○原名黃智裕.
                      樓之1
上列當事人聲請消費者債務清理事件，本院裁定如下：
    主  文
更生之聲請駁回。
聲請費用由聲請人負擔。
    理  由
一、按「聲請更生或清算不合程式或不備其他要件者，法院應以
    裁定駁回之，但其情形可以補正者，法院應定期間先命補正
    」，消費者債務清理條例（下稱本條例）第8條定有明文。
    又「債務人與金融機構協商成立者，不得聲請更生或清算。
    但因不可歸責於己之事由，致履行顯有重大困難者，不在此
    限」；「本條例施行前，債務人依金融主管機關協調成立之
    中華民國銀行公會會員辦理消費金融案件無擔保債務協商機
    制與金融機構成立之協商，準用前項之規定」，復為本條例
    第151條第5項、第6項所明定。是債務清償方案成立後，債
    務人應按其條件履行，惟於其後發生情事變更，在清償期間
    收入或收益不如預期，致該方案履行困難甚或履行不能，而
    認有不可歸責於債務人之事由；或因締結債務清償方案之時
    ，以債務人所處之協商時主、客觀環境，按一般有經驗、理
    性之人之標準，以事後觀察，使債務人作成協商意思表示而
    發生不健全或不自由之情形，有高度蓋然性，始從寬認定有
    不可歸責於債務人之事由，而得依本條例第151條第5項但書
    之規定聲請更生或清算。
二、查聲請人向本院聲請更生，雖主張：其有不能清償債務之情
    事，前已提出債權人清冊，以書面向最大債權金融機構請求
    共同協商債務清償方案，惟協商不成立，且其無擔保或無優
    先權之債務總額未逾新臺幣（下同）1,200萬元，復未經法
    院裁定開始清算程式或宣告破產云云。惟查：聲請人曾依金
    融主管機關協調成立之中華民國銀行公會會員辦理消費金融
    案件無擔保債務協商機制與金融機構成立協商，約定每期還
    款21,150元，惟自第三期起即毀諾未繳款，嗣改為個別協商
    ，依據各家銀行個別協商結果，每期應繳款金額分別為7,00
    0元、3,900元、1,000元、1,000元、700元、1,600元，總計
    為15,200元，各家利率除聯邦銀行為7%、台新銀行為3.99%
    、華南銀行為3%外，其餘銀行並無收利息等情，業據聲請人
    所陳明，並有相關協議書在卷可稽。又聲請人97年5月至7月
    之收入分別為24,241元、26,124元及25,081元，平均為25,
    149元，扣除上述應還之15,200元，尚有9,949元可供使用，
    占其薪資收入之約4成，要難謂上開協商結果對聲請人過苛
    。況聲請人並未表示其自協商成立後，有何收入減少之情事
    或致還款不能之突發事由存在，再參以前述聲請人與各銀行
    個別協商之還款金額，有每月僅1,000元甚且700元者，但聲
    請人仍然毀諾，要難認其毀諾係因不可歸責於己之事由所致
    。從而，本件既難認聲請人有何消費者債務清理條例第151
    條第5項但書之情形存在，則依同條第6項規定準用同條第5
    項規定，其自不得再依消費者債務清理條例規定聲請更生或
    清算，爰駁回其聲請如主文所示。
中    華    民    國    97    年    9     月    24    日
              民事第二庭    法      官  歐陽漢菁
以上正本係照原本作成
如不服本裁定，應於裁定送達後10日內，以書狀向本院提出抗告
，並繳納抗告費新臺幣1千元
中    華    民    國    97    年    9     月    24    日
                            書  記  官  王黎輝


司法院資訊處製作；財團法人民間司法改革基金會備份。
